【裁判字號】    92,易,1014
【裁判日期】    920717
【裁判案由】    贓物
【裁判全文】
臺灣板橋地方法院刑事判決                        九十二年度易字第一一四號
    公  訴  人  臺灣板橋地方法院檢察署檢察官
    被      告  乙○○
右列被告因贓物案件，經檢察官提起公訴（九十二年度偵字第二一三九號），本院判
決如左：
    主  文
乙○○無罪。
    理  由
一、公訴意旨略以：被告乙○○於民國九十年十月二日晚間，向友人丙○○（業經檢
    察官另案不起訴處分）借得車牌號碼Ｖ九─二八四０號之自用小客車一台，嗣因
    發生事故而撞毀該部車子。其明知車牌號碼Ｗ七─七０六三號之自小客車係來路
    不明之贓車（係甲○○於九十年十月十八日上午八時許，在台北縣新莊市○○路
    五七九巷三號前所失竊之車子），竟以新台幣（下同）七萬元之顯不相當的低價
    向姓名年籍不詳之成年男子買受之，並改懸掛上開Ｖ九─二八四０號之車牌（下
    稱系爭贓車），供己使用。遲至同年十一月十五日晚間某時，始將系爭贓車返還
    予不知情之丙○○，惟旋於同日晚上二十一時三十分許，在桃園縣中壢市○○路
    四五巷口，丙○○欲駕駛系爭贓車時，為警查獲，而循線得知上情，因認被告涉
    有刑法第三百四十九條第二項之故買贓物罪嫌云云。
二、按犯罪事實應依證據認定之，無證據不得認定犯罪事實；又不能證明被告犯罪者
    ，應諭知無罪之判決；刑事訴訟法第一百五十四條第二項及第三百零一條第一項
    分別定有明文。次按認定不利於被告之事實，須依積極證據，茍積極之證據本身
    存有瑕疵而不足為不利於被告事實之認定，即應為有利於被告之認定，更不必有
    何有利之證據，而此用以證明犯罪事實之證據，猶須於通常一般人均不至於有所
    懷疑，堪予確信其已臻真實者，始得據以為有罪之認定，倘其證明尚未達到此一
    程度，而有合理性之懷疑存在，致使無從為有罪之確信時，即應為無罪之判決，
    此有最高法院八十二年度臺上字第一六三號判決、七十六年臺上字第四九八六號
    及三十年上字第八一六號等判例意旨可資參照。
三、本件公訴人認被告乙○○涉犯前揭故買贓物之犯行，無非係以證人丙○○之供述
    為其論據。惟訊據被告乙○○堅詞否認有故買贓物犯行，辯稱：是丙○○被警方
    查獲後，叫伊頂罪，丙○○答應給伊二十萬元，但伊現在一毛錢也未收到等語。
    經查：證人丙○○於本院審理時到庭證稱：「（問：為警查獲那台車是何來的？
    ）那是我去偷的，是十月十八日我在新莊市○○路五七九巷三號前偷的」、「（
    問：改懸掛你太太的車牌？）是的」、「（問：為何在偵查中說是被告交給你的
    ？）那時候我已經知道犯錯，不敢說實在話，我本身有家庭，我的工作不錯擔心
    」、「（問：車子是你一個人偷的，用何工具偷的？）把車窗打破，自己接電線
    。我一個人偷的。被警查獲前沒有借車子給被告。他看我小孩子那麼小，幫我承
    認。現在不知被告人在何處。後來因為被告答應幫我承擔，我答應要給他二十萬
    元，後來我負擔家境，他知道我領回車牌，我沒有辦法給他錢。他向我要求那部
    車，我把車牌給他，所以第二件被告有真的去偷，他說要和阿保去偷，我沒有和
    他去偷。我另案被檢察官起訴，貴院另案審理中」、「（問：你是何時叫被告幫
    你承擔？）我抓到交保回去後。就打電話給他。他通緝被抓到，才作證。因為他
    沒有拿到二十萬元，所以沒有來開庭。我陸續有給他錢，也蠻多的」等語（見本
    院九十二年五月八日訊問筆錄），經核與被告乙○○於九十二年六月二十三日經
    本院通緝到案後所為之前揭辯解大致相符。況且，參酌被告於九十年十一月十五
    日晚上二十一時三十分許，駕駛系爭贓車為警查獲後，於警詢時亦係坦承系爭贓
    車是伊所竊得等情，雖其於嗣後之歷次偵查中均改稱：伊將Ｖ九─二八四０號之
    自用小客車借予乙○○，後來劉某告知車子遭撞壞送修，遲至為警查獲當天始交
    還予伊，伊未發覺車體不同云云，惟再觀諸證人丙○○於九十一年七月十六日另
    案接受檢察官偵訊時，卻又改稱：伊將車子借給乙○○，但翌日即遭撞毀，因車
    損嚴重，修復費用高，且伊之前積欠劉某二十三萬元，渠等就言明由伊繳清違規
    單後，再給劉某五萬元，車子就轉讓予劉某，查獲當日是劉某說車子已修好，要
    伊下去看，伊發現車號一樣，但車身很新，不是伊的，雖後就為警查獲云云（見
    臺灣板橋地方法院檢察署九十一年度偵字第一一三三一號案件九十一年七月十六
    日訊問筆錄），顯見證人丙○○嗣後之陳述，前後並不一致，從而，證人丙○○
    事後翻異前詞，改稱：伊因之前借車予被告，被告於查獲當日即交還系爭贓車云
    云，係為圖被告頂替入罪之可能性，即無法遽以排除，自難僅憑證人丙○○之指
    證即率予認定被告有故買贓物之犯行。綜上，公訴人所舉事證，既尚有合理性之
    懷疑存在，自無從確信被告乙○○確有公訴人所指之犯行。揆諸首開法條規定及
    裁判先例意旨，即屬不能證明被告犯罪，爰依法為被告無罪之諭知。
四、被告乙○○經合法傳喚，無正當理由不到庭，本院認本件係應諭知無罪之判決，
    爰不待其陳述，逕行判決。
五、至證人丙○○（五十四年六月十日生、身分證統一編號：Ｋ一二六七四四二六
    號）就系爭贓車是否涉有竊盜罪嫌，應由檢察官依法另行偵辦。
據上論斷，應依刑事訴訟法第三百零一條第一項、第三百零六條，判決如主文。
本案經檢察官余若凡到庭執行職務。
中      華      民      國    九十二    年      七      月     十七     日
                                  臺灣板橋地方法院刑事第二庭
                                          法  官    崔玲琦
右正本證明與原本無異。
如不服本判決，應於判決送達後十日內向本院提出上訴狀 (應附繕本) ，上訴於
臺灣高等法院。
                                          書記官    陳金鳳
中      華      民      國    九十二    年      七      月    二十四    日


司法院資訊處製作；財團法人民間司法改革基金會備份。
